最高法院刑事判決　　　　　　九十四年度台上字第二０九三號
　　上　訴　人　甲○○
　　　　　　　　　　　　號6樓.
　　選任辯護人　劉明益律師
　　　　　　　　王東山律師
上列上訴人因違反貪污治罪條例案件，不服台灣高等法院中華民
國九十三年十二月二十三日第二審判決（九十三年度上訴字第二
三七二號，起訴案號：台灣台北地方法院檢察署九十二年度偵字
第六四七一號），提起上訴，本院判決如下：
    主  文
原判決撤銷，發回台灣高等法院。
    理  由
本件原判決認定：上訴人甲○○前任內政部消防署（下稱消防署
）公關科科長兼督察室主任，為依據法令從事公務之人員，明知
加班費之請領須以實際加班之時間為依據，不得浮報及溢領。竟
基於意圖為自己不法所有詐取財物之概括犯意，自民國九十年六
月間起至九十一年七月間止，於原判決附表所示之時間，前往台
北市○○○路○段五十號六樓之「亞力山大健康休閒俱樂部站前
店」（以下稱亞力山大站前店）消費，於完畢後，始返回其辦公
室刷卡下班，並按月以「趕辦公務」、「核辦公文」為由，向消
防署行使以申請加班費（共計申請六十七小時之加班費），致該
署陷於錯誤而核發如原判決附表所示金額之加班費，其利用此職
務上之機會，共計詐得新台幣（下同）二萬零七百七十五元等情
。因而撤銷第一審之科刑判決，改判仍論上訴人以連續利用職務
上之機會，詐取財物罪，判處有期徒刑壹年拾月，褫奪公權壹年
，緩刑伍年，固非無見。
惟查：（一）有罪判決書理由之說明必須前後一致，方為合法。
倘若理由之說明不相一致，按諸刑事訴訟法第三百七十九條第十
四款後段規定，自屬判決理由矛盾之當然違背法令。原判決理由
內說明：上訴人先後多次利用職務機會詐取財物、「行使公務員
不實登載文書罪之行為」，時間緊接，所犯之罪名及基本犯罪構
成要件「均」相同，顯「均」係基於概括犯意反覆為之，為連續
犯，「均」應依刑法第五十六條之規定，「各」以一罪論，並加
重其刑（見原判決第十頁第三至六行）。如果無訛，似認上訴人
除犯利用職務機會詐取財物罪外，尚犯刑法第二百十六條、第二
百十三條之行使公務員登載不實文書罪；而理由另復說明：……
刑法第二百十三條構成要件須公務員明知為不實之事項而登載於
職務上之公文書，始能構成。上訴人利用職務機會詐取加班費時
，雖填具加班申請單及加班費印領清冊，然凡符合加班條件，欲
申請加班費之消防署人員均可填寫該等申請書及清冊，是前開申
請單及清冊，並非上訴人本人職務上所掌之公文書，自難以該罪
相繩（見原判決第十頁倒數第一至三行、第十一頁第一、二行）
。似又認上訴人不另犯行使公務員登載不實罪，互核以觀，顯然
原判決理由之說明前後齟齬不一，自有理由矛盾之違誤。（二）
有罪判決書，對於被告有利之證據不採納者，應說明其理由，為
刑事訴訟法第三百十條第二款所明定，故有罪判決書對於被告有
利之證據，如不加以採納，必須說明其不予採納之理由，否則即
難謂非判決不備理由之違法。本件原判決事實認定：附表所示編
號三十五號上訴人於九十一年二月五日申報加班時間為十七時二
十四分至十八時三十七分，而其進出亞力山大站前店時間為十七
時二十三分至十八時零三分（見原判決附表第一頁）。如果不虛
，係認上訴人於當日十七時二十三分至十八時零三分，未在辦公
室內加班。惟卷附之內政部消防署高雄港務消防隊九十一年二月
一日高港消指字第０九一００００三六九號函，上訴人批示「可
」，批示時間為「０２０５、１８０５」，苗栗縣消防局九十一
年二月一日苖消指字第０九四０號函，其亦批示「可」，時間為
「０２０５、１７４５」，似指其於當日十七時四十五分批示上
開苗栗縣消防局函文，當日十八時零五分，則批示上開內政部消
防署高雄港務消防隊函文。而當日十七時四十五分，上訴人仍在
該亞力山大站前店內，十八時零五分，其甫離開該店二分鐘，上
訴人如何不在辦公室內竟能填載第一份公文上之時間？又如何快
速返抵其辦公室，並立即書寫第二份公文之時間？尚非全然無疑
，究竟實情如何，自有詳察審認之必要。原判決僅以上訴人所簽
署之時間，是否即為真正簽署之時間，尚乏證據可資佐證，遽謂
其簽署之時間內容不足採信，而為不利上訴人之判決，難謂無調
查職責未盡及判決理由不備之違背法令。上訴意旨執以指摘，非
無理由，應認原判決，有撤銷發回之原因。
據上論結，應依刑事訴訟法第三百九十七條、第四百零一條，判
決如主文。
中　　華　　民　　國　九十四　年　　四　　月　二十二　日
                      最高法院刑事第七庭
                          審判長法官  林　增　福
                                法官  邵　燕　玲
                                法官  張　清　埤
                                法官  陳　世　雄
                                法官  陳　朱　貴
      本件正本證明與原本無異
                                      書  記  官
中　　華　　民　　國　九十四　年　　四　　月　二十八　日
                                                      Ｔ
